【裁判字號】    98,抗,344
【裁判日期】    981013
【裁判案由】    聲請定其應執行刑
【裁判全文】
臺灣高等法院高雄分院刑事裁定           98年度抗字第344號
抗  告  人
即 受 刑人  甲○○
上列抗告人因違反毒品危害防制條例等案件，不服臺灣屏東地方
法院中華民國98年8月27日定其應執行刑之裁定（98年度聲字第1
173號），提起抗告，本院裁定如下：
    主  文
抗告駁回。
    理  由
一、原裁定意旨略以：抗告人即受刑人甲○○因犯毒品危害防制
    條例等罪，經原審法院先後判處如附表所示之刑（詳如附表
    所示），均經分別確定在案。檢察官聲請定其應執行之刑為
    正當，應定其應執行之刑，爰定其應執行之刑為有期徒刑7
    年10月等語。
二、抗告意旨略以：刑法第56條連續犯之規定業於民國94年2 月
    2 日修正公佈刪除，並於95年7 月1 日施行，而連續犯之所
    以廢除係因實務界對於「同一罪名」認定過寬，所謂「概括
    犯意」經常可連綿數年之久，且在採證上多於寬鬆，致過度
    擴張連續犯概念，併案浮濫造成不公之現象，在修正後，基
    於連續犯原為數罪之本質及刑罪之公平原則考量，過去視為
    連續犯之犯罪原則上應回歸數罪併罰之處罰，惟新制之一罪
    一罰判決，獨對吸食毒品部分有欠公允之處。按照新法實施
    以來，各法院案例中對其犯罪所判之例參照，如「販賣毒品
    案例，被告所犯5 次販賣行為，判刑時依次分別判刑15年（
    5 次合計75年）後，定其應執行之刑大約為18年6 月至19年
    」，又如「強盜案件」所犯普通強盜案件6 件，分別判刑5
    年6 月（6 件合計33年），定應執行刑為6 年半左右，諸如
    竊盜案件……等等亦同。其審判過程與吸食毒品不同處，僅
    在於上述案例在判決前大致都會吸收由同一審法官審理判決
    ，而吸食毒品則無此行為。例如：6 次吸食毒品，分別判刑
    1 年2 月，合併後定應執行刑卻成6 至7 年左右，兩者間之
    之待遇何止天壤之別，其不公之處昭然可見。適用同一刑法
    ，何以落差如此鉅大，使抗告人對刑法之公平性原則深感疑
    惑。再按比例原則論之，毒品危害防制條例中販賣二級毒品
    罪，依例判決刑度約7 至8 年，而同條例中之吸食毒品罪，
    依現況新制一罪一罰，吸食毒品者均有成癮性，反覆施用，
    長期下所犯多數次犯行，依現況判決刑度與販賣行為亦不遑
    多讓，更有甚之，惟販賣行為係屬高度犯罪行為，何等同吸
    食之低度行為論之？依照比例，所獲之罪責等同，但行為之
    高低相差鉅大，顯見違背比例原則之處，殊其明確。爰請求
    給予抗告人一個合理公平的裁定，並給予抗告人一個悔過向
    上的機會，從新從輕為對抗告人最有利之裁定云云。
三、按裁判確定前犯數罪者，併合處罰之，有2 裁判以上者，依
    刑法第51條之規定，定其應執行之刑，同法第50條、第53條
    分別定有明文。次按法院就自由裁量權之行使，除不得逾越
    法律所規定範圍之外部性界限外，另應受比例原則、公平正
    義原則之規範，謹守法律秩序之理念，體察法律之規範目的
    ，使其結果實質正當，合於裁量之內部性界限，俾與立法本
    旨相契合。刑法第51條第5 款規定數罪併罰，宣告多數有期
    徒刑者，應於各刑中之最長期以上，各刑合併之刑期以下，
    定其應執行之刑期，但不得逾30年，其就數罪併罰，固非採
    併科主義，而係採限制加重主義，就俱發各罪中，以最重之
    宣告刑為基礎，由法院參酌他罪之宣告刑，裁量加重定之，
    且不得逾法定之30年最高限制，此即外部性界限。法院為裁
    判時，2 者均不得有所踰越。在數罪併罰，有2 裁判以上，
    定其應執行之刑時，固屬於法院自由裁量之事項，然仍應受
    前揭外部性界限及內部性界限之拘束（最高法院94年度台非
    字第233 號、96年度台上字第7583號、97年度台上字第2017
    號判決意旨參照），合先敘明。
四、經查：本件抗告人甲○○先後犯有如附表所示之違反毒品危
    害防制條例等12罪，均經本院及原審法院分別判處如附表所
    示之有期徒刑且均確定在案。臺灣屏東地方法院檢察署檢察
    官因而向原審法院聲請定其應執行刑，經原審法院審核認聲
    請為正當，並依上揭法條規定，定其應執行刑為有期徒刑7
    年10月，係在各刑中之最長期1 年3 月以上，各刑合併之刑
    期9 年以下，合於刑法第51條第5 款規定所定之外部界限，
    復未逾自由裁量之內部界限，揆諸前揭說明，依法並無違誤
    。抗告人甲○○以無關之他案任意指摘原審所定執行刑違反
    公平及比例原則，尚嫌無據，自屬無理由，應予駁回。
據上論斷，應依刑事訴訟法第412條，裁定如主文。
中    華    民    國    98    年    10    月    13    日
                   刑事第九庭   審判長法  官  莊秋桃
                                      法  官  范惠瑩
                                      法  官  裕斗
以上正本證明與原本無異。
如不服本裁定，應於送達後5 日內向本院提出抗告狀。
中    華    民    國    98    年    10    月    13    日
                                      書記官  張宗芳


司法院資訊處製作；財團法人民間司法改革基金會備份。
